臺灣彰化地方法院交通事件裁定　　　　 100年度交聲字第91號
異　議　人
即受處分人　陳晶晶
上列受處分人因違反道路交通管理處罰條例案件，對於交通部公
路總局臺中區監理所彰化監理站中華民國99年12月27日所為之處
分（原處分案號：彰監四字第裁64-I00000000號）聲明異議，本
院裁定如下：
    主    文
異議駁回。
    理    由
一、原處分意旨略以：異議人即受處分人陳晶晶（下稱異議人）
    於民國99年12月7日晚上9時35分許，在彰化縣福興鄉○○村
    ○○路○段107號前，因駕駛車牌號碼Q2—9989號自用小客
    車，因有「拒絕接受酒精濃度測試之檢定」之違規事由，經
    彰化縣警察局溪湖分局埔東派出所執勤員警當場舉發，嗣由
    原處分機關依道路交通管理處罰條例第35條第4項、第67條
    第2項規定，裁處異議人罰鍰6萬元，吊銷駕駛執照，3年內
    禁考等語。
二、異議意旨略以：（一）異議人素行良好，幾乎無違規紀錄，
    僅有台北市拖吊3次。（二）非蓄意不配合臨檢，乃係頭一
    次遭遇夜間臨檢過度焦慮所致作出非正常行為之反應。（三
    ）因人生地不熟，臨檢時出示駕照、行照、名片後，打電話
    等候當日聚會友人前來，因指錯行車位置，導致久候逾40分
    鐘到達。（四）其因家暴令判決離婚，因前夫長期酗酒致肝
    癌長期威脅恐嚇，對酒有不良之想法，單親獨力扶養2子。
    （五）依警察職權行使法，警方未積極酒測行使，僅言語告
    知罰則，亦未告知需吊銷執照3年，執照等於工作等於命等
    於扶養子女。綜上，異議人認為按比例原則，應不受此裁罰
    等語。
三、按汽車駕駛人，駕駛汽車經測試檢定有下列情形之一者，處
    1萬5千元以上6萬元以下罰鍰，並當場移置保管該汽車及吊
    扣其駕駛執照1年；因而肇事致人受傷者，並吊扣其駕駛執
    照2年；致人重傷或死亡者，吊銷其駕駛執照，並不得再考
    領：一、酒精濃度超過規定標準。二、吸食毒品、迷幻藥、
    麻醉藥品及其相類似之管制藥品。又汽車駕駛人拒絕接受第
    1項測試之檢定者，處6萬元罰鍰，並當場移置保管該汽車及
    吊銷該駕駛執照；如肇事致人重傷或死亡者，吊銷該駕駛執
    照，並不得再考領。道路交通管理處罰條例第35條第1項、
    第4項分別定有明文。再按汽車駕駛人，曾依該條例第35條
    第4項前段規定吊銷駕駛執照者，3年內不得考領駕駛執照。
    同條例第67條第2項前段亦有明定。上揭立法意旨，係因人
    酒後注意力、反應力均較常人為低，若駕車上路，對路上其
    他汽車或行人之生命、身體安全均存有危險性，故特立法嚴
    禁酒後駕車，以保障路上過往車輛及行人之法益，並課予汽
    車駕駛人有接受酒精濃度測試檢定之義務，便利測試檢定作
    業之及時順利實施，以取得客觀正確之判測結果，進而防免
    可能產生之交通事故，是汽車駕駛人遇有警員測試檢定，即
    應配合受檢，不得以任何理由拒絕或拖延，否則即屬違反上
    開規定，應受裁罰。
四、經查：
  (一)證人即本件舉發警員邱志平已於本院審理時到庭具結證稱：
    「（問：當日酒測過程，酒測儀器放在何處？）巡邏車引擎
    蓋上。」、「（異議人所持理由之一說你們沒有給他喝水，
    當天開舉發單時是否距離最初攔檢時間已經超過15分鐘以上
    ？）超過15分鐘以上。」、「（問：莊清和副分局長有無在
    溪湖分局任職？）應該沒有。」、「（問：當天異議人有無
    將他與莊副座通話之行動電話交付予你們值勤員警聽？）有
    。」、「（問：你們有沒有接聽？）沒有。」、「（問：受
    處分人當天有無簽收舉發單？）沒有。」、「（問：當天為
    何會攔檢受處分人的車子？）當天是我們擴大酒駕臨檢勤務
    ，受處分人快到攔檢地點時，突然迴轉，受處分人是被我們
    攔檢下來的。」等語（見本院100年3月28日訊問筆錄）。
  (二)再查，本院於100年3月28日當庭勘驗警方提出之現場錄影錄
    音光碟（拍攝內容為異議人於前開時、地，經警攔檢後之情
    形），勘驗結果詳如附件所示，此有本院100年3月28日訊問
    筆錄在卷足參。由上開勘驗結果、證人邱志平之證詞，及卷
    附彰化縣警察局舉發違反道路交通管理事件通知單可知，可
    見異議人遭員警攔檢後自承有飲酒之行為，則員警要求其接
    受酒精濃度測試，並非無據，再者開單員警多次向異議人告
    知如果拒絕接受酒精濃度測試，要罰鍰60,000元，並且扣車
    ，且一再詢問異議人是否要接受酒精濃度測試，異議人均回
    答不要或搖頭拒絕，並電話聯絡友人要求通知莊清和副分局
    長過來，可見員警在確認異議人拒絕酒精濃度測試而開立罰
    單之前，業已告知法律明文規定之拒絕接受酒精濃度測試之
    處罰內容甚明，而異議人既係通過考領駕駛執照考試之人，
    本應知悉相關交通處罰規定，復經員警告知後自行為決定，
    難認員警執法開單過程有何違法失當之處甚明，其辯稱當時
    係一時緊張而為非正常行為之反應云云，不足採信。
  (三)綜上，警員在開立本件拒絕酒測之舉發通知單前，曾先向異
    議人確認飲酒結束已超過15分鐘、多次要求異議人進行酒測
    ，並告知異議人拒測會罰鍰6萬元及扣車等語，而異議人雖
    曾在口頭上表示「我不習慣吹那種東西」，卻從無任何實際
    配合進行酒測之動作，甚至大多數時間均不理會警方，堪認
    異議人確有消極拒絕接受酒測之違規行為，異議人辯稱其未
    拒絕酒測云云，與事實不符，不足採信。從而，本件異議人
    確實有拒絕接受酒精濃度測試之檢定之行為，應可認定。
  (四)末查，由上開勘驗結果觀之，警員在開立本件拒絕酒測之舉
    發通知單前，固僅告知異議人拒測後果會罰鍰6萬元及扣車
    ，未一併說明亦會吊銷駕駛執照且3年內禁考，惟異議人係
    領有駕駛執照之合格駕駛人（異議人之駕照有效日至104年1
    月15日，此有證號查詢汽車駕駛人1份在卷可考），本應就
    交通罰則規範（包括道路交通管理處罰條例之處罰規定）有
    所注意，是尚無從因警員未將拒測之後果相關法條規定全數
    向異議人說明，即減免異議人之行政處罰責任，併此敘明。
五、綜上所述，異議人於上開時、地確有拒絕接受酒精濃度測試
    檢定之違規事實明確，原處分機關依道路交通管理處罰條例
    第35條第4項、第67條第2項前段之規定，裁處異議人罰鍰6
    萬元、吊銷駕駛執照且3年內不得考領駕駛執照，核無違誤
    ，本件異議為無理由，應予駁回。
六、據上論結，應依道路交通管理處罰條例第87條第2項，道路
    交通事件處理辦法第18條，裁定如主文。
中    華    民    國   100    年    5     月    4     日
                            交通法庭  法  官  郭玄義
以上正本證明與原本無異。
如不服本裁定，應於裁定送達後五日內向本院提出抗告狀（須附
繕本）。
中    華    民    國   100    年    5     月    4     日
                                      書記官  魏嘉信